【裁判字號】    97,易,1882
【裁判日期】    970815
【裁判案由】    詐欺
【裁判全文】
臺灣板橋地方法院刑事判決              97年度易字第1882號
公  訴  人  臺灣板橋地方法院檢察署檢察官
被      告  甲○○
上列被告因詐欺案件，經檢察官提起公訴（97年度偵字第15692
號），本院判決如下：
    主  文
甲○○共同意圖為自己不法之所有，以詐術使人將本人之物交付
，處有期徒刑年。
扣案之彰化銀行存款帳號為00000000000000000 號、存款類別為
活期儲蓄存款、戶名為甲○○之存摺壹本沒收之。
    事  實
一、甲○○明知綽號「阿義」之真實姓名年籍不詳成年男子係詐
    欺集團成員，竟與「阿義」共同基於意圖為自己不法所有之
    犯意聯絡，先由甲○○於民國97年5 月16日下午2 時許，在
    臺北縣中和市○○街338 之1 號2 樓彰化商業銀行南勢角分
    行，向該銀行申請開設並取得彰化銀行存款帳號為00000000
    000000000 號、存款類別為活期儲蓄存款、戶名為甲○○之
    存摺一本後，提供該帳戶任由「阿義」或其轉手之詐欺集團
    作為犯罪取財收受款項之工具，且擔任前往金融機構領取詐
    騙贓款工作（俗稱「車手」），而參與該詐欺集團之運作。
    嗣該「阿義」或其轉手之詐欺集團成員於97年5 月21日上午
    8 時30分許，在不詳地點撥打電話予乙○○，佯稱其金融機
    構帳戶遭凍結，須依指示轉帳等語，致乙○○信以為真而陷
    於錯誤，分別於同日上午11時許、下午1 時許，在台北富邦
    銀行安和分行、彰化商業銀行復興分行，依前開詐欺集團指
    示各匯款新臺幣（下同）1,563,429 元、700,000 元至上開
    甲○○彰化商業銀行帳戶，復由甲○○於同日下午1 時許，
    前往臺北縣永和市○○路○ 段69號彰化商業銀行永和分行，
    將上開1,560,000 元（起訴書誤載為「1,563,429 元」）提
    領一空。嗣因甲○○依「阿義」之指示，隨即再進入上開彰
    化商業銀行永和分行提領其它金額時，為該銀行櫃檯人員查
    覺有異報警處理，始查悉上情，並扣得甲○○所有供本件犯
    罪所用之上開彰化商業銀行存摺一本。
二、案經臺北縣政府警察局永和分局移送臺灣板橋地方法院檢察
    署檢察官偵查起訴。
    理  由
壹、證據能力有無之判斷：
    被告及檢察官對於後述證據之證據能力均不爭執，依刑事訴
    訟法第159 條之5 規定，均有證據能力，合先敘明。
貳、實體方面：
一、訊之被告固坦承有於前揭時地將上開彰化商業銀行南勢角分
    行帳戶供「阿義」使用，並有提領1,560,000 元等事實不諱
    ，惟否認有何共同詐欺取財犯行，辯稱：伊是因應徵營建商
    公司跑櫃臺工作，而應「阿義」要求，才去申請開設上開彰
    化商業銀行帳戶，並依「阿義」的指示去銀行提領上開帳戶
    內之150餘萬元云云。惟查：
  (一)被害人乙○○因遭詐騙集團以上開手法詐騙，而分別於上開
    時地將1,563,429 元、700,000 元匯入被告前揭彰化商業銀
    行南勢角分行帳戶，且經匯入後，其中1,560,000 元即遭提
    領一空等情，已據證人即被害人乙○○於警詢證述甚明（見
    偵查卷第12頁至第13頁），並有上開被告彰化商業銀行南勢
    角分行存摺1 件扣案可資佐證，復有彰化商業銀行南勢角分
    行97年5 月27日彰南勢角字第1055號函1 件附卷可稽，再參
    以被告於警詢及偵審中始終坦認有於前揭時地依「阿義」指
    示申請開設上開彰化商業銀行南勢角分行帳戶，並將之提供
    「阿義」匯款使用，而於被害人乙○○匯入1,563,429 元、
    700,000 元後，亦有親自提領其中1,560,000 元等語在卷（
    見偵查卷第6 頁至第7 頁、第29頁至第30頁、本院卷第8頁
    、第29頁），自堪信為真實。
  (二)又任何人均可辦理金融帳戶存摺、金融卡使用，如無正當理
    由，實無取用他人存摺、金融卡、密碼使用之必要，而金融
    存摺、提款卡及密碼亦事關個人財產權益之保障，其專有性
    甚高，除非本人或與本人親密關係者，難認有何理由可自由
    流通使用該存摺、金融卡及密碼，一般人均有妥為保管及防
    止他人任意使用之認識，縱特殊情況偶需交付他人使用，亦
    必深入瞭解用途及合理性，始予提供，且該等專有物品如落
    入不明人士手中，而未加以闡明正常用途，極易被利用為與
    財產有關之犯罪工具，此為吾人依一般生活認知所易於體察
    之常識。本件依被告於本院準備程序中所述：「我是用應徵
    方式，他們跟我說薪資要匯到戶頭，所以我才把帳戶交給他
    們」、「我當初應徵的時候，我這份工作就是跑櫃台而已，
    匯款為何匯到我的帳戶，我不知道，因為他們沒有告訴我」
    、「阿義他們是在網路聊天室說要應徵人，是外務營建商，
    我沒有到公司去，我只有單獨跟阿義在中和南勢角那邊的路
    邊與之接洽」、「阿義是68年次的成年男子，這是他跟我說
    的，我與阿義見過兩次，一次是第一次接洽時，第二次是我
    第一次去領被害人款項時」等語（見本院卷第8 頁），可知
    其與綽號「阿義」之人並無深交，不僅才見過2 次面，且不
    知「阿義」之真實姓名年籍及「阿義」所述公司名稱、所在
    ，而無從與之聯絡，況被告苟係提供帳戶供為薪資匯入，公
    司貨款自不可能匯入其帳戶內，是被告竟率爾將個人理財之
    上開彰化商業銀行帳戶提供給「阿義」作為匯款之用，有違
    常理殊甚。
  (三)而被告對於不熟悉之人，非有正當理由，竟隨意將公司貨款
    匯入其帳戶內之人，客觀上應可知該人之目的，係供為某筆
    資金之存入後再行領出，並藉以牟利之用，此亦為一般人本
    於一般認知能力均易於瞭解。又近年來電視或平面媒體上，
    常有詐騙集團利用金錢收購、租借等種種事由，蒐集他人所
    申請之人頭帳戶，用以掩飾、隱藏，供作受詐騙或恐嚇之被
    害人匯款之帳戶再提領使用，致使警方追索犯罪無著之報導
    ，被告行為時既係心智思慮已成熟之成年人，此觀諸其自述
    係高職畢業，曾從事餐飲工作自明（見本院卷第9 頁），是
    依其社會生活經驗及智識程度，對於將自己開設存款帳戶供
    不熟悉之人作為匯款之用，該帳戶將有可能被利用作為實行
    財產犯罪之工具一節，應有所預見及認識，被告卻猶將上開
    銀行帳戶供該綽號「阿義」之人使用，並前往銀行提領被害
    人所匯入之款項，自難謂其對於「阿義」之人及其所屬集團
    將之用於詐騙毫無所悉。
  (四)再依被告於本院準備程序中所述：「後來他們跟我說有一筆
    貨款要進到我的帳戶，叫我去提領，我看到金額一百多萬，
    會怕，他們跟我說那是因為營建商所以貨款金額比較大，我
    雖然還是很害怕，但是他們一直叫我去領，所以我就去提領
    」、「匯款為何匯到我的帳戶，我不知道，因為他們沒有告
    訴我」等語（見本院卷第8頁） ，顯見被告亦知「阿義」將
    所謂公司貨款匯入其上開銀行帳戶與常情不符，且其帳戶內
    之金錢來源不明，益徵被告不僅明知該綽號「阿義」之人有
    利用其上開彰化商業銀行帳戶存提金錢，且亦參與提領該款
    項之工作，是被告對於綽號「阿義」男子及其所屬集團以其
    上開彰化商業銀行南勢角分行帳戶供犯罪所得匯提之工具一
    節，應知之甚明。又依被告於本院準備程序中所述：「第一
    次領錢時，阿義有跟我一起去，他在銀行外面等我，第二次
    我去領錢時阿義好像有在附近」等語（見本院卷第8 頁），
    如被告係受「阿義」詐騙，則其於前揭時地為警查獲時，自
    會急於偕警找尋「阿義」解釋清楚，惟被告在該時並未向警
    指證「阿義」一節，亦據被告於本院準備程序中陳稱：「當
    時我之所以沒有跟警察講是因為阿義跟我說這是貨款，我相
    信他，所以才沒有跟警察說」等語明確（見本院卷第9 頁）
    ，況被告與「阿義」無深交，且貨款匯入剛來應徵之被告帳
    戶內有違常情，已如前述，而其亦自承見到匯入的款項係10
    0 多萬元會怕，經「阿義」說明後，還是會怕等語在卷（見
    本院卷第8 頁），自不可能因相信「阿義」而未向警指證，
    是被告於前揭時地未向警指證「阿義」，堪認應係出於迴護
    之意。
  (五)按刑法上之幫助犯，固以幫助他人犯罪之意思而參與犯罪構
    成要件以外之行為而成立，惟所謂以幫助他人犯罪之意思而
    參與者，指其參與之原因，僅在助成他人犯罪之實現，至所
    謂參與犯罪構成要件以外之行為者，則指其所參與者非直接
    構成某種犯罪事實之內容，而僅係助成其犯罪事實實現之行
    為而言，苟已參與構成某種犯罪事實之一部，即屬分擔實施
    犯罪之行為，雖僅以幫助他人犯罪之意思而參與，亦仍屬共
    同正犯。最高法院著有27年上字第1333號、30年上字第1781
    號等判例意旨，可資參照。再按所謂共同實施，並不以參與
    全部犯罪行為為必要，其分擔實施一部分行為者，仍屬共同
    正犯，最高法院亦著有95年度台上字第546 號判決意旨可參
    。本件被告於前揭時地提供其所有彰化商業銀行南勢角分行
    帳戶供綽號「阿義」之人及其所屬詐騙集團時，既已有供他
    人利用作為實行財產犯罪工具之預見及認識，猶於事後進一
    步參與至金融機構提領詐欺犯罪所得贓款從事「車手」工作
    ，縱未全程參與，但已確實實行詐欺取財之構成要件行為，
    是被告與綽號「阿義」及其所屬之詐欺集團成員間，在詐欺
    取財合同意思範圍內，有互相利用他人之行為，分擔實行，
    共同達成詐欺之目的。
  (六)綜上所述，被告所辯，均無足採。本件事證明確，被告犯行
    洵堪認定。
二、核被告所為，係犯刑法第339 條第1 項之詐欺取財罪。被告
    與綽號「阿義」成年男子及其所屬詐欺集團間，就上開詐欺
    取財犯行，有犯意聯絡及行為分擔，應為共同正犯。爰審酌
    被告年輕力壯，竟圖私利，而參與詐欺集團之運作，造成被
    害人損害，惡性非輕，及負責提領款項之行為2 次，其中1
    次得逞，被害人損失高達1,560,000 元，猶不知足而欲再次
    提領其餘款項，復衡以其素行、犯罪動機、目的、手段、智
    識程度及犯後否認犯行態度不佳、迄未賠償被害人損害等一
    切情狀，量處如主文所示之刑。又扣案之彰化銀行存款帳號
    為00000000000000000 號、存款類別為活期儲蓄存款、戶名
    為甲○○之存摺一本係被告所有，且為供本件犯罪所用之物
    ，爰依刑法第38條第1 項第2 款之規定併予宣告沒收。至被
    告雖有以門號0000000000號之行動電話SIM 卡一張與「阿義
    」聯絡，惟該門號為被告平常使用，尚難遽認該行動電話
    SIM 卡與本件詐欺犯行有關，亦非違禁物，不併予宣告沒收
    ，亦附此敘明。
據上論斷，應依刑事訴訟法第299 條第1 項前段，刑法第28條、
第339 條第1 項、第38條第1 項第2 款，刑法施行法第1 條之1
，判決如主文。
本案經檢察官顏世翠到庭執行職務。
中    華    民    國    97    年    8     月    15    日
                  刑事第十三庭    審判長法  官  李麗珠
                                        法  官  許映鈞
                                        法  官  俞秀美
上列正本證明與原本無異。
如不服本判決，應於送達後十日內敘明上訴理由，向本院提出上
訴狀
                                        書記官  林政良
中    華    民    國    97    年    8     月    15    日
附錄本案論罪科刑法條全文：
刑法第339條
意圖為自己或第三人不法之所有，以詐術使人將本人或第三人之
物交付者，處5 年以下有期徒刑、拘役或科或併科1 千元以下罰
金。
以前項方法得財產上不法之利益或使第三人得之者，亦同。
前二項之未遂犯罰之。


司法院資訊處製作；財團法人民間司法改革基金會備份。
